最高法院刑事裁定　　　　　　　九十六年度台抗字第三六九號
抗　告　人　甲○○
上列抗告人因誣告案件，不服台灣高等法院中華民國九十六年三
月十三日駁回聲請法官及檢察官迴避之裁定（九十六年度聲字第
四七二號），提起抗告，本院裁定如下：
    主  文
抗告駁回。
    理  由
本件原裁定以抗告人因誣告案件，於原審法院審理中（九十四年
度上更(一)字第二０二號），抗告人以本案審理法官李錦樑、王炳
梁乃原審法院另案即九十年度上訴字第一五九一號抗告人自訴被
告吳綏宇等人偽造有價證券案及九十年度重附民上字第三十號等
案件之審理法官，本案另一位審理法官曾德水為原審法院另案即
八十六年度抗字第六二四號案件之審理法官，李錦樑法官及曾德
水法官復為原審法院另案九十年度重附民上字第三十號、九十四
年度附民上字第一四號刑事附帶民事訴訟等案件之被告，且抗告
人另擬聲請傳喚曾德水、李錦樑、王炳梁三位法官於本案為證人
，渠等執行職務有偏頗之虞，難期公平審判，因而聲請曾德水、
王炳梁、李錦樑三位法官（下稱曾德水等三位法官）迴避。惟抗
告人聲請曾德水等三位法官作證，但三位法官尚未出庭具結作證
，抗告人所舉上揭事由，並非屬於刑事訴訟法第十七條各款所規
定法官應自行迴避之原因。又同法第十八條第二款所指「足認法
官執行職務有偏頗之虞者」係指法官與訴訟關係人有故舊恩怨等
關係，依一般通常人合理觀點，對於法官能否為公平審判，均足
產生懷疑，此種懷疑，有其完全客觀之原因，而非僅出諸當事人
主觀之判斷，始足當之。抗告人所舉上揭事由，於客觀上亦不足
以使人懷疑法官執行職務有偏頗之虞，況本件誣告案已辯論終結
，抗告人已就本案有所聲明、陳述，抗告人所舉上揭事由，均早
已存在，抗告人亦未能釋明聲請迴避之原因知悉在其聲明、陳述
之後之情事，依同法第十九條第二項前段規定亦不得據以聲請法
官迴避。而抗告人亦不能以原審法院所為訴訟進行之訴訟指揮權
之適法行使，認法官執行職務有偏頗之虞而聲請法官迴避。至於
抗告人認台灣台北地方法院檢察署檢察官、台灣高等法院檢察署
檢察官及最高法院檢察署檢察官就原審法院審理之本件誣告案有
應迴避之原因，而向原審法院聲請迴避部分，亦與刑事訴訟法規
定不符，不能由原審法院予以裁定准許，因認抗告人之聲請法官
及檢察官迴避，均於法不合，不能准許，應予裁定駁回。按原裁
定對於抗告人聲請法官迴避不能准許之原因，已詳予明其論斷
之理由，經核尚無不合。又按檢察官之迴避，應聲請所屬首席檢
察官或檢察長核定之，首席檢察官之迴避，應聲請直接上級法院
首席檢察官或檢察長核定之，其檢察官僅有一人者，亦同。此觀
刑事訴訟法第二十六條第二項、第三項規定自明。原裁定以抗告
人向原審法院聲請上揭檢察署檢察官迴避，與上揭刑事訴訟法規
定不符，認該部分聲請為不合法，予以裁定駁回，亦無不合。又
按原裁定以抗告人於原審法院提出本件聲請案，係以抗告人自己
名義具狀而為聲請，因而列抗告人為聲請人，亦無不合。抗告意
旨仍執陳詞以及刑事訴訟法有關法官、檢察官迴避之規定係屬違
憲、原審法院未命抗告人補正訴訟代理人委任程序之欠缺，於法
不合等情，指摘原裁定不當，難認為有理由，應予駁回。
據上論結，應依刑事訴訟法第四百十二條，裁定如主文。
中　　華　　民　　國　九十六　年　　八　　月    九    日
                      最高法院刑事第八庭
                          審判長法官  陳　正　庸
                                法官  賴　忠　星
                                法官  林　開　任
                                法官  林　立　華
                                法官  孫　增　同
      本件正本證明與原本無異
                                      書  記  官
中　　華　　民　　國　九十六　年　　八　　月   十四   日
                                                    Ｍ
